臺灣高雄地方法院刑事判決
111年度簡上字第152號
上  訴  人  臺灣高雄地方檢察署檢察官
被      告  蔡文山



上列上訴人因被告傷害案件，不服本院高雄簡易庭中華民國111
年2月17日111年度簡字第52號（聲請簡易判決處刑案號：臺灣高
雄地方檢察署110 年度偵字第27149號）第一審判決，提起上訴
，本院判決如下：
    主  文
上訴駁回。
    事實及理由
一、本案經本院審理結果，認第一審（下稱原審）判決以被告蔡
    文山（下稱被告）犯刑法第277 條第1項之傷害罪，累犯，
    處拘役25日，如易科罰金以新臺幣（下同）1,000 元折算1 
    日，認事用法及量刑均無不當，應予維持，證據部分除增加
    被告於本院第二審之自白，以及國軍高雄總醫院111年7月20
    日醫雄企管字第1110091057號函暨被告病歷資料外，其餘均
    引用原審刑事簡易判決書記載之事實及理由（如附件）。
二、檢察官依告訴人黃慶堂（下稱告訴人）具狀請求上訴，上訴
    意旨略以：被告行為時在高雄監獄服刑，本應守法自律，竞
    在監獄內下手傷害年近70之告訴人，原審未慮及此，量刑實
    屬過輕等語。
三、駁回上訴之理由：按量刑輕重，係屬事實審法院得依職權自
    由裁量之事項，苟已斟酌刑法第57條各款所列情狀而未逾越
    法定刑度，不得遽指為違法。關於刑之量定，係實體法上賦
    予法院得為自由裁量之事項，倘其未有逾越法律所規定之範
    圍，除顯有失出失入等科罰與罪責不相當之情形外，應予尊
    重，不得任意加以指摘（最高法院72年台上字第6696號、75
    年台上字第7033號判決意旨參照）。查原審以行為人之責任
    為基礎，審酌被告未思以理性方式待人處事，僅因不滿告訴
    人模仿其動作，即率爾徒手毆打告訴人，致告訴人受有頭部
    左上紅腫、左耳紅腫、前胸紅腫之傷害，彰顯其欠缺對他人
    身體應有之尊重，所為實屬不該；併考量被告自陳國中肄業
    之智識程度、入監前從事板模工、未婚無小孩、患有精神疾
    病等節，以及被告坦承客觀犯行之犯後態度，兼衡被告之犯
    罪動機、徒手傷害之手段、告訴人所受傷勢嚴重程度等一切
    具體情狀，量處拘役25日，並諭知如易科罰金以1,000 元折
    算1 日之折算標準，其量刑尚屬妥適。檢察官據告訴人之請
    求，認被告係傷害年近70之告訴人，犯行惡劣，量刑顯屬過
    輕而提起上訴，然原審量定前揭刑度已就被告犯行之「犯罪
    動機」、「犯罪手段」、「告訴人所受傷勢」情事加以斟酌
    ，況被告已於本院準備程序時供稱患有非特定的持續性情緒
    障礙症、適應性失眠症，並當庭向告訴人道歉（見本院卷第
    49頁），獲告訴人當庭表示願意原諒被告（惟告訴人嗣又具
    狀表示難以接受被告因此案僅遭法院輕判，見本院卷第61頁
    ），有國軍高雄總醫院111年7月20日醫雄企管字第11100910
    57號函暨病歷紀錄單存卷可參（見本院卷第65至131頁），
    本院審酌上開一切情狀，認原審所為量刑仍屬適當，並無違
    反比例原則或量刑不當之情事，檢察官指摘原審量刑過輕云
    云，為無理由，應予駁回。
四、檢察官、被告就被告係屬累犯並應加重其刑一節，並未爭執
    ，參照最高法院111年4月27日刑事大法庭110年度台上大字
    第5660號裁定之意旨，該裁定不具溯及既往之效力，則原審
    業依職權調查，因而論被告累犯，本乎前科形成累犯處斷刑
    或作為宣告刑事由之裁量，只須滿足其一，其評價即足，上
    級審法院不能據以撤銷原判決，附此敘明。
據上論斷，應依刑事訴訟法第455 條之1 第1 項、第3 項、第36
4 條、第368 條、第373 條，判決如主文。
本案經檢察官伍振文提起公訴，檢察官劉淑慧到庭執行職務。
中　　華　　民　　國　　111 　年　　8 　　月　　24　　日
                  刑事第一庭  審判長法  官  莊珮君
                                    法  官  賴建旭
                                    法  官  侯弘偉
以上正本證明與原本無異。
不得上訴。
中　　華　　民　　國　　111 　年　　8 　　月　　24　　日
                                    書記官  劉冠宏
附件：
臺灣高雄地方法院刑事簡易判決
                                    111年度簡字第25號
聲  請  人  臺灣高雄地方檢察署檢察官
被　　　告　陳啓銘　男　(民國00年0月0日生)
　　　　　　　　　　身分證統一編號：Z000000000號
　　　　　　　　　　住○○市○○區○○街000巷00號
上列被告因傷害等案件，經檢察官聲請以簡易判決處刑（110 年
度偵字第11372 號），本院判決如下：
    主      文
陳啓銘犯傷害罪，處有期徒刑參月，如易科罰金，以新臺幣壹仟
元折算壹日。
    事實及理由
一、陳啓銘與張信泰（所涉傷害罪嫌經檢察官另為不起訴處分）
    二人係鄰居。陳啓銘於民國110 年3 月22日16時26分許，在
    高雄市鳳山區華興街154 巷40弄巷道，因細故而與張信泰發
    生爭吵，詎陳啓銘竟基於傷害之犯意，先以腳踹踢張信泰之
    腹部，並將張信泰推倒在地後，即跨坐在張信泰身上，再徒
    手毆打張信泰之頭、臉等部位，而於上開衝突過程中，另基
    於恐嚇之犯意，返回其位於同街154 巷42號之住處取出球棒
    1 支，旋持之回到上開地點作勢毆打張信泰，而以此加害身
    體之事恫嚇張信泰，使張信泰心生畏懼，致生危害於安全，
    在場數名鄰居見狀，乃聯手搶下陳啓銘所持球棒，陳啓銘則
    承前傷害犯意，又以腳踹踢張信泰，並出拳朝張信泰臉部毆
    打，致張信泰在上開過程中受有頭暈、疑似腦震盪症狀、臉
    、頭部多處擦挫傷、雙手多處擦傷等傷害。
二、證據名稱：
  ㈠被告陳啓銘於警詢及偵訊時之自白。
  ㈡證人即告訴人張信泰於警詢及偵訊中之證述。
  ㈢國軍高雄總醫院附設民眾診療服務處診斷證明書、現場監視
    器錄影光碟、臺灣高雄地方檢察署檢察事務官勘驗報告。
三、核被告所為，係犯刑法第277 條第1 項之傷害罪。被告於前
    開衝突過程中，雖有持球棒作勢毆打告訴人此一恐嚇行為，
    惟該恐嚇之危險行為已為傷害之實害行為所吸收，二者為實
    質上一罪關係，故不另成立恐嚇罪。又被告於前開衝突過程
    中多次以腳踢踹及出拳毆打告訴人，因係於密接之時、地所
    為，且係侵害同一法益，各行為間之獨立性極為薄弱，依一
    般社會健全觀念，如視為數個舉動之接續施行，合為包括之
    一行為予以評價，應屬合理，故被告所為應論以接續犯之實
    質上一罪。
四、本院審酌被告為心智健全之成年人，縱因故與告訴人發生爭
    吵，法律上仍可期待其以理性、和平之方式解決糾紛，然其
    不思此道，率爾以上開方式毆打告訴人，致告訴人受有前揭
    傷害，所為實不足取；復審酌被告犯後尚能坦承犯行，惟因
    告訴人無與之調解之意，迄今仍未與告訴人達成和解，並賠
    償告訴人所受損害；兼衡於警詢自陳係高中職畢業之教育程
    度、業工暨所述家庭經濟狀況，並考量被告出手毆打告訴人
    之時間達數分鐘之久，且多往告訴人頭、臉部位出手，暨告
    訴人所受傷勢嚴重程度等一切具體情狀，爰量處如主文所示
    之刑，並諭知易科罰金之折算標準。至被告於前揭時、地持
    以恐嚇告訴人之球棒，固屬供其犯罪所用之物，惟考量球棒
    係一般日常生活中常見且易於取得之物品，如剝奪該球棒，
    事實上並不足以阻絕被告再持以犯罪之可能性，況該球棒並
    未扣案，倘為執行沒收或追徵，當需耗費相當之司法資源，
    此對一般或特別犯罪預防難認有何實質助益，故關於該球棒
    應否沒收一事，並不具刑法上之重要性，爰依刑法第38條之
    2 第2 項規定，不予宣告沒收或追徵，附此敘明。
五、依刑事訴訟法第449 條第1 項前段、第3 項、第454 條第1
    項，刑法第277條第1項、第41條第1 項前段，刑法施行法第
    1 條之1 第1 項，逕以簡易判決處刑如主文。
六、如不服本判決，得自收受本判決書送達之日起20日內，向本
    院提起上訴狀（須附繕本及表明上訴理由），上訴於本院管
    轄之第二審合議庭。
本案經檢察官張媛舒聲請以簡易判決處刑
中　　華　　民　　國　　111 　年　　3 　　月　　4 　　日
                        高雄簡易庭  法　官  陳芸珮
以上正本證明與原本無異。　　　　　　　　　　　　
如不服本判決，得自收受本判決書送達之日起20日內，向本院提
起上訴狀（須附繕本及表明上訴理由），上訴於本院管轄之第二
審合議庭。 
中　　華　　民　　國　　111 　年　　3 　　月　　7 　　日
                                    書記官  彭帥雄
附錄本案論罪科刑法條全文：
中華民國刑法第277條
傷害人之身體或健康者，處五年以下有期徒刑、拘役或五十萬元
以下罰金。
犯前項之罪，因而致人於死者，處無期徒刑或七年以上有期徒刑
；致重傷者，處三年以上十年以下有期徒刑。